【裁判字號】    97,交聲,1121
【裁判日期】    971113
【裁判案由】    聲明異議
【裁判全文】
臺灣臺中地方法院交通事件裁定    97年度交聲字第1121號
原處分機關    交通部公路總局臺中區監理所
聲明異議人    乙○○
即受處分人
上列受處分人因違反道路交通管理處罰條例案件，對於交通部公
路總局臺中區監理所97年2月27日所為之中監稽違字第裁60-ZCQ0
06008號處分，聲明異議，本院裁定如下：
    主    文
原處分撤銷。
乙○○不罰。
    理    由
一、原處分機關略以：聲明異議人即受處分人乙○○（以下稱異
    議人）所有車牌號碼L7-4567號自用小客車，於民國95年4月
    9日18時54分許，因汽車行駛於應繳費之公路不依規定繳費
    （未申裝e通機行駛電子收費車道）（95年4月9日18時54分
    過違規地點，經通知補繳，繳費期限96年4月10日止未補繳
    ），經臺灣區○道○○○路局國道公路警察局第三警察局第
    三警察隊泰安分隊協助舉發，遂依道路交通管理處罰條例第
    27條第1項第1款規定，掣開公警局交字第ZCQ006008號通知
    單舉發在案，嗣經原處分機關於97年2月27日依道路交通管
    理處罰條例第27條第1項第1款及違反道路交通管理事件統一
    裁罰基準及處理細則第43條、第44條及第67條規定，以中監
    違字第裁60-ZCQ006008號處分書，裁處罰鍰新臺幣（下同）
    6,000元整等詞。
二、聲明異議意旨略以：伊雖為上開自小客車違規當時之登記所
    有人，但伊於95年2月15日已將上開自小客車交與蘇○煌使
    用並請他儘快過戶，且該部自小客車業於96年1月間辦理過
    戶登記完畢，伊非違規行為人，請准撤銷不當之裁罰處分，
    爰此聲明異議等語。
三、按汽車行駛於應繳費之公路、橋樑、隧道或輪渡，不依規定
    繳費者，處汽車所有人或駕駛人新臺幣三千元以上六千元以
    下罰鍰，並追繳欠費，道路交通管理處罰條例第27條第1項
    定有明文。次按交通部臺灣區○道○○○路局為辦理電子收
    費申裝及欠費追繳作業，依據按用路人不依規定繳費者，營
    運單位應依用路人不同之欠費行為，依高速公路局查明之車
    籍資料，製發「補繳通行費及作業處理費通知單」，追繳通
    行費並加收作業處理費用；不照章繳費且符合使用非登記所
    屬之車內設備單元者，依高速公路局查明之車籍資料，交營
    運單位寄發「補繳通行費及作業處理費通知單」通知車主補
    繳通行費及違規作業處理費，並移送相關警察單位依法處理
    ；用路人應於通知單所列之繳費期限內完成補繳程序，逾期
    未繳納則移送相關警察單位依法處理，公路通行費徵收管理
    辦法相關規定訂定交通部臺灣區○道○○○路局電子收費申
    裝及欠費追繳作業注意事項第1條、（修正前）第13條第1項
    、（修正前）第16條第2款、（修正前）第17條第3項分別定
    有明文。又按汽車為動產，其所有權之移轉因交付而生效力
    ，不以向監理機關聲請過戶為必要，此觀民法第761條第1項
    規定自明。在公路監理機關所為過戶，應屬行政上之管理事
    項，不因此生物權移轉之效力，最高法院70年臺上字第3077
    號、71年臺上字第3923號、72年臺上字第1933號判決意旨可
    資參照。
四、經查：
(一)、證人即填單警員甲○○於本院審理中具結證述：本件是遠
      通ETC先追繳通行費，嗣逾期未繳納，遠通公司再行文給
      高公局，高公局才會送警察單位，警察單位再行舉發違規
      交通罰單，因逾期未繳納，才會有本件裁決書等語（見本
      院卷頁18反），且核以交通部臺灣區○道○○○路后里收
      費站97年3月26日以高后稽字第0970000503號函覆：二、
      本件違反道路交通管理事件通知單投遞地址為：乙○○臺
      中縣大里市○○里○○○街95號，其掛號號碼為00000000
      000000，於96年4月2日查詢回覆投遞成功，由謝東豪君簽
      收等情，再核以原處分機關97年9月4日以中監自字第0971
      007891號回函所附第ZCQ006008號傳真查詢國內各類掛號
      郵件查單及霧峰郵局投遞段區段投遞簽收清單可知，該份
      違規通知單業於96年8月6日合法簽收在案，並異議人於本
      院訊問時亦不爭執有收到違規通知單之事，足見遠通公司
      將本件違規事件移送警察單位處理，警察及監理所相關單
      位亦依程序將違規通知書及裁決書合法送達於異議人之事
      實，應堪認定，先予敘明。
(二)、惟證人即填單員警甲○○於本院訊問時具結證稱：若違規
      人與車主不同一人時，檢附相關證明文件若屬確實，按照
      實際違規之人再開罰單等語（見本院卷頁18反），又證人
      蘇○煌亦到庭證稱：被開立上揭罰單時，是伊在使用上開
      自小客車，因伊在高速公路上ETC沒有金額，所以沒有繳
      交過路費，且伊向異議人購買前揭自小客車後，並未立即
      辦理過戶，係俟伊找到買家後，才將異議人之名義過戶登
      記給買方，當時伊未收到任何買賣價款，係由買方負擔車
      子稅捐及紅單，因紅單較慢收到，且伊現在也找不到買方
      ，況異議人告知伊收到違規通知單之事時，即已逾期需處
      罰兩倍，伊也不願繳納等情（見本院卷頁52至52反），足
      證本件違規行為人確實為蘇○煌而非異議人，是異議人前
      開辯述之內容，應予採信。
(三)、是綜上，本件既得以辨明違規行為應歸責對象為汽車駕駛
      人蘇○煌，而非當時自小客車登記之名義所有人即異議人
      ，依上開說明，自不得處罰違規當時之汽車所有人即異議
      人，蓋雖監理機關就違規當時上開自小客車之車主仍登記
      為異議人係屬真實，然汽車車籍之登記事項僅為交通行政
      管理之手續，究與實體法上動產所有權之移轉變更無涉，
      況本件上開自小客車確於95年2月15日由異議人出賣予證
      人蘇○煌使用之事，亦屬事實，是原處分機關未能深究上
      情，逕以異議人為裁罰對象而為本件罰鍰處分，並非允洽
      。另關於異議人收受上開自小客車之違規罰單後，是否在
      繳款期限內告知證人蘇○煌收受違規罰單之事，異議人及
      其先生即證人賴建弘與證人蘇○煌間容有爭執，惟此與本
      件異議有無理由之認定無涉，附此敘明。
五、綜上所述，原處分機關交通部公路總局臺中區監理所為上開
    罰鍰之行政裁罰，並未允洽，異議人就本件所為之異議，為
    有理由，爰依法撤銷原處分，並為不罰之諭知，
據上論斷，應依道路交通管理處罰條例第87條第2項，道路交通
案件處理辦法第20條前段，裁定如主文。
中    華    民    國    97    年    11    月    13    日
                        交通法庭  法  官  楊曉惠
上正本證明與原本無異。
如不服本裁定應於送達後5日內向本院提出抗告狀。
                                  書記官  陳玲誼
中    華    民    國    97    年    11    月    13    日


司法院資訊處製作；財團法人民間司法改革基金會備份。
